臺灣高等法院臺南分院刑事判決　　　　　　　九十一年度上訴字第五九號　　　Ｇ
　　　上　訴　人　臺灣臺南地方法院檢察署檢察官
　　　被　　　告
　　　即上訴人　　乙　○　○
　　　選任辯護人　李　家　鳳
右上訴人因被告偽證案件，不服臺灣臺南地方法院九十年度訴字第八０五號中華民國
九十年十一月三十日第一審判決（起訴案號：臺灣臺南地方法院檢察署八十九年度偵
字第一一七一三號），提起上訴，本院判決如左：
      主      文
原判決撤銷。
乙○○無罪。
      理      由
一、公訴意旨略以：乙○○先於民國八十七年九月二十四日，在臺灣臺南地方法院檢
    察署八十七年度偵字第一００四八號案檢察官偵查倪美桂妨害家庭案件時為證人
    ，於關於甲○○之告訴期間是否已逾六個月而得否提起妨害家庭告訴之案情有重
    要關係之事項，供前具結，證稱：「王女（甲○○）有說劉招智與倪美桂之婚外
    情，她去年就知道了，在去年劉招智告我恐嚇及傷害」等語，而為虛偽陳述。嗣
    乙○○又承受上開同一犯意，於八十八年三月五日，在臺灣臺南地方法院八十八
    年度易字第一九六號審判倪美桂妨害家庭案件時為證人時，供前具結，證稱：「
    我告訴甲○○，你先生與倪美桂有姦情，你還替他們作證，甲○○說你們告傷害
    、恐嚇的事及婚外情的事她都知道」等語，而為虛偽陳述，因而認乙○○觸犯刑
    法偽證罪嫌云云。
二、訊據上訴人即被告乙○○對於在右揭時、地供前具結並作證表示告發人甲○○早
    就知道劉招智與倪美桂間有姦情等語之事實固不否認，並有臺灣臺南地方法院檢
    察署八十七年度偵字第一００四八號訊問筆錄、結文、起訴書及臺灣臺南地方法
    院八十八年度易字第一九六號訊問筆錄、結文、判決書等各一份在卷可稽，然堅
    決否認有何偽證之犯行及犯意，辯稱：伊於偵查及審判時之陳述都是事實，伊並
    沒有作偽證等語。
三、按犯罪事實，應依證據認定之，無證據不得推定犯罪事實；又不能證明被告犯罪
    者，應諭知無罪之判決，刑事訴訟法第一百五十四條、第三百零一條第一項分別
    定有明文。又認定犯罪事實，所憑之證據，雖不以直接證據為限，間接證據亦包
    括在內，然無論直接或間接證據，其為訴訟上之證明，須於通常一般之人均不致
    於有所懷疑，而得確信其為真實之程度者，始得據之為有罪之認定，倘其證明尚
    未達到此一程度，而有合理性懷疑之存在時，即無從為有罪之認定（最高法院七
    十六年度臺上字第四九八六號判例參照）。
四、經查：
（一）本案被告於八十七年九月二十四日在臺灣臺南地方法院檢察署八十七年度偵字
      第一００四八號檢察官偵查倪美桂妨害家庭案件時為證人，證稱：「王女（甲
      ○○）有說劉招智與倪美桂之婚外情，她去年就知道了，在去年劉招智告我恐
      嚇及傷害」等語，並於八十八年三月五日，在臺灣臺南地方法院八十八年度易
      字第一九六號審判倪美桂妨害家庭案件為證人時，證稱：「甲○○出庭作證，
      劉招智跟蔡律師走前面，我告訴甲○○，你先生與倪美桂有姦情，你還替他們
      作證，甲○○說你們告傷害、恐嚇的事及婚外情的事她都知道‧‧‧當時我和
      甲○○講話時，劉招智有進法庭要阻止，與柳鶴翔相撞，劉招智與柳鶴翔吵架
      時，律師有勸架，此時我問律師是否有情書在卷內」等語，所陳述之內容與
      證人嘉益律師證稱：「當天第二法庭訊畢從自訴代理人席走下來，看到乙○
      ○與甲○○在談話，柳鶴翔在我後方，一起走出去時，當時甲○○跟乙○○尚
      在法庭內，因有段距離未聽講什麼，劉招智要進來跟柳鶴翔相撞發生衝突，我
      就走出去，乙○○就來找我問卷內是否有情書‧‧‧」、蔡清河律師證稱：「
      我與劉招智先出去，甲○○還在法庭內，劉招智與柳鶴翔起衝突，我因甲○○
      很害怕，我就叫他過來‧‧‧」云云（見偵查卷第二四、二六頁，原審八十八
      年度易字第一九六號八十八年三月五日審理筆錄），及證人柳鶴翔於原審到庭
      證稱：「八十七年七月二十八日在乙○○告劉招智誣告案件中，甲○○自行出
      庭為劉招智作證，退庭後，乙○○與甲○○在法庭中談話，談話內容我不清楚
      ，我只有聽到情書二字，然後我在法庭外打算從我的資料袋裡找情書，但沒有
      找到，後來劉招智擋住我的去處，最後是從律師的資料袋內找到情書，就拿
      給乙○○，乙○○就追上前去將情書交給甲○○」、「當時乙○○有跟我說甲
      ○○在庭內有跟乙○○講她在去年就知道有婚外情這件事」云云（見原審卷九
      十年十一月二十六日審判筆錄），對被告於八十七年七月二十八日開庭完畢後
      確曾與甲○○交談並交付情書一封等情所述情節大致相符，此亦為原審八十八
      年度易字第一九六號及本院八十九年度上易字第五七四號判決所認定，足證被
      告乙○○告劉招智誣告案件中，開庭時確有與甲○○談話，雖談話內容不能證
      實係甲○○告知前一年即知劉招智與倪美桂有姦情一事，惟亦不能證明被告於
      八十七年度偵字第一００四八號、八十八年度易字第一九六號案所為證言，即
      為虛偽。
（二）雖本件告發人甲○○堅決否認其早已知道劉招智與倪美桂間有姦情之事。惟查
      告發人斯時既對倪美桂提起妨害家庭之告訴，並認被告為替倪美桂脫罪而於偵
      查及審判時供前具結後就案情重要關係事項為虛偽陳述，立場與被告相對立，
      此有告訴狀附於偵查卷可稽。衡諸情理，告發人斷無承認自己早已知悉其夫劉
      招智與證人倪美桂有姦情之理，是自不能以告發人否認之詞而推論被告並非依
      其親身經歷而為上開陳述。至蔡清河律師證稱他能證明被告與甲○○未交談一
      節，則係指在走出法庭之後而言，甲○○尚未走出法庭時，確與被告有過接觸
      交談，已如前述，則被告證稱甲○○告知伊某事等語，即不能認為虛偽，從而
      尚難僅憑告發人甲○○自陳於八十七年七月二十八日之前並不知悉劉招智與證
      人倪美桂間有婚外情之事，遽以推論被告有為不實之陳述。
（三）綜上所述，本案依調查所得證據尚不足以證明被告確有公訴人所指之偽證犯行
      ，此外復查無其他積極確切之證據足資證明被告確有此部份偽證犯行，被告被
      訴偽證罪嫌，應屬不能證明，本應為無罪之諭知，原審未予細查，遽依甲○○
      之指訴及證人蔡清河律師部分證言，而對被告乙○○論處罪刑，即有未洽。檢
      察官上訴意旨，指摘原判決量刑過輕，非有理由，被告上訴，指摘原判決不當
      ，為有理由，自應由本院將原判決予以撤銷改判，另行諭知無罪。
據上論結，應依刑事訴訟法第三百六十九條第一項前段、第三百六十四條、第三百零
一條第一項，判決如主文。
本案經檢察官楊治宇到庭執行職務。
中    華    民    國      九十一      年      二      月      六        日
                                  臺灣高等法院臺南分院刑事第四庭
                                      審判長法官  陳    義    仲
                                            法官  宋    明    蒼
                                            法官  楊    子    莊
右正本證明與原本無異。
如不服本判決，應於判決送達後十日內向本院提出上訴狀，其未敘述理由者並應於提
出上訴狀後十日內向本院補提理由書（應附繕本)。
              法院書記官  王    全    龍
中    華    民    國      九十一      年      二      月      八        日
附錄法條：
刑法第一百六十八條：
於執行審判職務之公署審判時或於檢查官偵查時，證人、鑑定人、通譯於案情有重要
關係之事項，供前或供後具結，而為虛偽陳述者，處七年以下有期徒刑。
